臺灣高等法院刑事判決　　　　　　　　　　　　　九十三年度交上訴字第一０四號
　　上　訴　人
　　即　被　告　乙○○
右上訴人因公共危險等案件，不服臺灣新竹地方法院九十二年度交訴字第二一號，中
華民國九十三年五月四日第一審判決（起訴案號：臺灣新竹地方法院檢察署九十一年
度偵字第五五七七號），提起上訴，本院判決如左：
    主  文
上訴駁回。
    事  實
一、乙○○前於民國（下同）九十年間因妨害自由案件，經臺灣宜蘭地方法院於同年
    八月二十三日以九十年度重訴字第二號判決判處有期徒刑六月確定，於同年十一
    月五日易科罰金執行完畢，詎猶不知悔改，於九十一年九月十八日下午，無駕駛
    執照（原考領之駕駛執照因交通違規而被禁止駕駛）仍駕駛承租而來之牌照號碼
    ＹＹ─０九二０號自用小客車，沿新竹市○○路外側車道往東大路高架橋方向行
    駛，於當日下午三時五分許，乙○○駕駛前述自用小客車行駛至新竹市○○路、
    光華街交岔路口，欲右轉光華街時，原應注意汽車行駛至交岔路口，右轉時應於
    交岔路口三０公尺前顯示方向燈或手勢，行駛至路口再行右轉，且轉彎車應讓直
    行車先行，並應注意右後方來車狀況，以便隨時採取必要之安全措施，竟疏未注
    意及此，適甲○○自其右後方騎乘牌照號碼ＫＫＪ─六七七號機車直駛而來，竟
    即冒然自後超前該機車並逕即右轉，致其所駕駛之上開自用小客車右前輪處擦撞
    到甲○○所騎乘之上開機車並使之倒地，機車滑行了一段距離，甲○○並滾落在
    地，因此受有右手肘擦傷一乘三公分、左手肘擦傷六乘三公分、右手腕擦傷四乘
    一公分、左手第四指擦傷、瘀傷等傷勢（過失傷害部分業經撤回告訴而諭知公訴
    不受理），乙○○所駕駛的上開自小客車右前輪的輪胎蓋亦因而掉落在地，而乙
    ○○明知其駕車肇事已使人受傷，依道路交通安全規則本應下車查看，詎其竟未
    下車查看並對甲○○採取必要之救護措施，旋即駕駛該自用小客車改為直行北大
    路，朝東大路高架橋方向駛離逃逸，嗣經在場目擊之陳ＯＯ（真實姓名年籍均詳
    卷）見狀立即記下車號後報警處理，始經警循線查獲。
二、案經甲○○訴由新竹市警察局第二分局報請臺灣新竹地方法院檢察署檢察官偵查
    起訴。
    理  由
一、訊據上訴人即被告乙○○供承有於右揭時間駕駛牌照號碼ＹＹ─０九二０號自用
    小客車行經新竹市○○路、光華街口，而右轉光華街時，與騎乘機車之告訴人甲
    ○○發生擦撞，告訴人甲○○因而倒地受傷等事實，惟矢口否認有肇事致人受傷
    而逃逸之犯行，辯稱：當天發生車禍時，伊有停下車，而坐在伊駕駛座之朋友林
    振魏有搖下車窗問告訴人有沒有事，她說沒事，還跟他要電話，伊才將車開走，
    並非肇事逃逸云云。經查，右揭被告駕駛自用小客車於右轉時，與告訴人甲○○
    騎乘之機車擦撞，告訴人甲○○因而倒地，受有右手肘擦傷一乘三公分、左手肘
    擦傷六乘三公分、右手腕擦傷四乘一公分、左手第四指擦傷、瘀傷等傷害，而被
    告並未下車查看，隨即駕車逃離現場等情，業據告訴人甲○○於警詢及偵審時指
    訴歷歷在卷，而現場目擊之證人陳ＯＯ於警詢時及原審法院調查時均證稱被告駕
    駛之自用小客車與告訴人騎乘之機車發生擦撞，告訴人因而倒地受傷，而車上的
    人根本未加聞問告訴人即加速離開現場，並留下一個汽車的輪胎蓋等語（見偵查
    卷第七頁至第八頁、原審卷第四七頁至第五十頁），且有道路交通事故調查報告
    表暨事故現場圖乙份、現場及車損照片十二幀暨告訴人甲○○受有右述傷害之行
    政院衛生署新竹醫院出具之甲○○甲種診斷證明書乙份等附卷可考（見偵查卷第
    九頁至第十頁、第十六頁至第二一頁），是被告確有於前揭時地駕駛自用小客車
    右轉時，與告訴人甲○○騎乘之機車發生擦撞，因而使告訴人甲○○受有右述傷
    害之事實，應堪認定﹔至被告雖以其肇事後有停車，而坐於其駕駛座旁之友人林
    振魏有詢問告訴人甲○○，經告知無事，並詢問電話，始行駕車離去等語為辯，
    惟依前所述，被告於前揭時地肇事致告訴人甲○○倒地受傷，並未下車查看即行
    駕車逃離現場等情，已據告訴人甲○○指述在卷，而證人陳ＯＯ亦證述被告於肇
    事後，並未停車查看即行加速逃離現場等語在卷，且查被告於肇事後，若有下車
    查看告訴人甲○○之狀況，當無任令其所駕駛自用小客車之右前輪輪胎蓋遺留於
    現場之理，而告訴人甲○○因本件車禍致倒地受傷，應無猶向被告表示其沒事之
    理，且本件車禍告訴人甲○○受有右揭傷害，而被告毫髮無傷，衡情理應由告訴
    人甲○○向肇事之被告詢問電話以便日後求償，又豈有被告反向告訴人甲○○詢
    問電話之理，而查汽車駕駛人駕車肇事後，法律之規定駕駛人應留於現場不得逃
    逸，除為便於釐清責任之歸屬外，另為使車禍受傷者得以及時獲得必要之救護，
    詎本件被告駕車肇事並致告訴人甲○○倒地受傷，此際被告本應即下車查看，並
    留於現場為必要之處置，詎其竟隨即駕車離去，其所辯各節，要係卸責之詞，不
    足採信。至被告於原審法院審理中雖一再表示要帶同證人林振魏到庭為其作證，
    惟於原審法院審理時始終無法帶同林振魏到庭，復經原審法院合法傳喚，證人林
    振魏亦未到庭，況查本件被告駕車肇事致告訴人甲○○受傷後並未留於現場，而
    即駕車駛離現場之事實，既已明確，亦無再傳訊證人林振魏之必要，本件事證明
    確，被告犯行，洵堪認定。
二、核被告乙○○所為，係犯刑法第一百八十五條之四之駕駛動力交通工具肇事，致
    人傷而逃逸罪。而查被告有事實欄所載之前科判決及執行情形，有臺灣新竹地方
    法院檢察署刑案資料查註紀錄表及本院被告全國前案紀錄表各乙份在卷可參，其
    於受有期徒刑之執行完畢後五年以內再犯本件有期徒刑以上之罪，為累犯，應依
    刑法第四十七條規定加重其刑。原審以被告上述犯行事證明確，援引刑法第一百
    八十五條之四、第四十七條之規定，並審酌被告之素行，犯罪之動機、目的、手
    段，於禁止駕駛期間再度駕車，並因而肇事致告訴人甲○○受傷後，竟未下車查
    看並留於現場，亦未加以救護即揚長而去，幸有路人幫忙將告訴人甲○○送醫，
    告訴人甲○○始獲得救治，而被告犯罪後一再將所有責任推與告訴人甲○○，並
    於車禍資料送請鑑定復認定係其之過失後（見原審卷第六一頁至第六五頁－臺灣
    省竹苗區車輛行車事故鑑定委員會竹鑑字第九二０八六八號鑑定意見書），仍飾
    詞卸責，犯罪後之態度不佳等一切情狀，量處有期徒刑一年，經核認事用法，並
    無不合，量刑亦屬允當，被告上訴意旨猶持陳詞否認犯罪，尚難認有理由，應予
    駁回。
據上論斷，應依刑事訴訟法第三百六十八條，判決如主文。
本案經檢察官周誠南到庭執行職務。
中　　　華　　　民　　　國　　九十三　　年　　　七　　　月　　 十五 　　日
                              臺灣高等法院刑事第三庭
                                  審判長法  官  張　連　財
                                        法  官  林　明　俊
                                        法  官  張  傳  栗
右正本證明與原本無異。
如不服本判決，應於收受送達後十日內向本院提出上訴書狀，其未敘述上訴之理由者
並得於提起上訴後十日內向本院補提理由書（均須按他造當事人之人數附繕本）。
                                        書記官  秦　慧　榮
中　　　華　　　民　　　國　　九十三　　年　　　七　　　月　　 十五 　　日
附錄：本案論罪科刑法條全文
刑法第一百八十五條之四
駕駛動力交通工具肇事，致人死傷而逃逸者，處六月以上五年以下有期徒刑。
